【裁判字號】    96,訴,1457
【裁判日期】    970212
【裁判案由】    強盜
【裁判全文】
臺灣臺北地方法院刑事判決              96年度訴字第1457號
公  訴  人  臺灣臺北地方法院檢察署檢察官
被      告  庚○○
指定辯護人  公設辯護人戊○○
上列被告因強盜案件，經檢察官提起公訴（九十六年度偵字第一
二五三０號），本院判決如下：
    主    文
庚○○犯結夥搶奪罪，處有期徒刑壹年，減為有期徒刑陸月。
    事    實
一、庚○○與丁○○係僅認識約一週之朋友，於民國九十五年九
    月二十四日晚上十時三十分許，庚○○在臺北市○○區○○
    街一０三號「二二八公園」內，見丁○○獨自一人在附近逗
    留，竟基於共同意圖為自己不法之所有之搶奪犯意聯絡，結
    夥三人以上，以丁○○涉嫌竊取其所有錢包及友人「佳芳」
    之手機為由，夥同姓名年籍不詳綽號「許願」、「小凱」及
    不知名友人等共六人，攔下丁○○，予以拳打腳踢，致其受
    有右胸挫傷、頭部外傷、右頸部挫傷等傷害（傷害部分未據
    告訴），嗣丁○○取出其所有手機欲表示清白不及防備之際
    ，由其中不詳姓名之人迅速搶奪丁○○之手機，並搶取自丁○○所有背包中掉出至地上之提款卡，得手後由「許願」、
    「小凱」轉交庚○○，庚○○再分別交予「許願」、「小凱
    」二人，嗣經二二八公園駐警隊警衛乙○○據報前往處理，
    丁○○乃與其至臺北市政府警察局中正第一分局介壽路派出
    所報案，始查獲上情。
二、案經丁○○訴由臺北市政府警察局移送臺灣臺北地方法院檢
    察署檢察官偵查起訴。
    理  由
甲、程序部分：
一、被告之自白，非出於強暴、脅迫、利誘、詐欺、疲勞訊問、
    違法羈押或其他不正之方法，且與事實相符者，得為證據，
    刑事訴訟法第一百五十六條第一項定有明文。在訴訟程序中
    得主張自白欠缺任意性者，係該自白之被告，而非自白者以
    外之他人，蓋被告自白是否出於其自由意志，有無遭訊問機
    關施用強暴、脅迫、利誘、詐欺、疲勞訊問、違法羈押或其
    他不正方法，唯自白者明瞭，自白者以外之他人無從揣測自
    白者之心理機轉，此由刑事訴訟法第一百五十六條第三項規
    定「被告陳述其自白係出於不正之方法者，應先於其他事證
    而為調查」之法條文義，當知唯自白之被告始能陳述其自白
    係出於不正之方法自明。查本件被告及公設辯護人於本院訊
    問有無其他證據請求調查時，均稱沒有（見九十六年度訴字
    第一四五七號本院卷第一０七頁），於本院就被告警詢及訊
    問筆錄提示並告以要旨時，渠等始陳稱以訊問筆錄為準，警
    詢筆錄所述不實，卻仍未提及被告於警詢筆錄之供述係出於
    強暴、脅迫、利誘、詐欺、疲勞訊問、違法羈押或其他不正
    之方法所取得（見前揭本院卷第一０七頁背面），嗣被告雖
    於公設辯護人再次詢問時始稱警詢筆錄未經其閱覽即翻頁叫
    伊蓋章，且警察亦未就每個問題均確實將其答案寫在筆錄上
    （見前揭本院卷第一０八頁），然查本件九十六年五月十一
    日及同年六月四日被告警詢筆錄，其上所載「上開筆錄經受
    詢問人親閱無訛後始簽名捺印」等語，均與被告簽名捺印欄
    上下僅間隔一列並屬同一頁，被告應無不知其權益之理，且
    被告有無詳閱筆錄，與其自白是否係出於強暴、脅迫、利誘
    、詐欺、疲勞訊問、違法羈押或其他不正之方法，無必然因
    果關係，再者，被告僅泛稱「警察並無每個問題確實將答案
    寫在筆錄上」，惟未就其自白部分何者係未確實載明或為錯
    誤記載等情予以具體指摘，復於本案調查證據完畢時，仍未
    陳述其自白係出於如何之不正方法，參諸前揭說明，本件自
    無刑事訴訟法第一百五十六條第三項前段規定之適用，被告
    於警詢中之自白，與事實相符部分，得為證據，合先敘明。
二、被告以外之人於審判外之言詞或書面陳述，除法律有規定者
    外，不得作為證據，刑事訴訟法第一百五十九條第一項定有
    明文。經查：告訴人丁○○及證人甲○○、己○○、丙○○
    於警詢筆錄中所為之陳述（見九十六年度偵字第一二五三０
    號第二０至三四頁、第四七至五０頁、第五六至六０頁、第
    六六至六九頁），係被告以外之人於審判外所為之陳述，該
    等筆錄之記載，就證明構成犯罪之事實，固無證據能力，惟
    審酌告訴人丁○○及證人甲○○、己○○、丙○○於前開筆
    錄中之陳述並非違法取得，且渠等業於本院審理中具結作證
    ，經被告為交互詰問完畢，被告於訴訟上之程序權，已受保
    障，告訴人丁○○及證人甲○○、己○○、丙○○於前開筆
    錄中之陳述，其瑕疵即經恢復，而得作為其於審判期日所為
    證言之補強。是告訴人丁○○及證人甲○○、己○○、丙○○於警詢筆錄中所為之陳述，依前開說明，自具有證據能力
    ，得為本案之證據。
三、被告以外之人（包括證人、鑑定人、告訴人、被害人及共同
    被告等）於偵查中向檢察官所為陳述，除顯有不可信之情況
    者外，得為證據，刑事訴訟法第一百五十九條之一第二項定
    有明文。檢察官代表國家偵查犯罪，依法有訊問被告、證人
    及鑑定人之權力，且須對被告有利、不利之情形均應注意，
    況徵諸實務運作，檢察官實施刑事偵查程序，亦能恪遵法定
    程序之要求，不致有違法取證情事且可信度極高，是被告以
    外之人前於偵查中已具結而為證述，除反對該項供述得具有
    證據能力之一方，已釋明「顯有不可信之情況」之理由外，
    不宜以該證人未能於審判中接受他造之反對詰問為由，即遽
    指該證人於偵查中之陳述不具證據能力，方符前揭法條之立
    法意旨。是告訴人丁○○於檢察官偵查時具結所為之證述（
    見前揭偵查卷第七九至八一頁），被告未曾提及告訴人在檢
    察官偵查時，有何客觀上顯不可信之情況，且被告於本院就
    告訴人丁○○之偵訊筆錄內容提示並告以要旨時，亦表示無
    意見，故前揭告訴人丁○○於偵查中之證言自具有證據能力
    ，得作為證據。
乙、實體部分：
一、訊據被告庚○○固坦承於前開時地與姓名年籍不詳綽號「許
    願」、「小凱」及不知名友人等共六人共同毆打認識約一週
    之告訴人，及告訴人係主動將自己所有手機拿出自清無須竊
    取他人手機時，卻遭其中不知名友人趁機搶走等情，惟矢口
    否認其有涉犯強盜等罪行，辯稱：為教訓告訴人竊取他人物
    品而動手毆打確屬不對，但伊並無搶奪或強取告訴人財物之
    行為，此全係告訴人所自編自導云云。經查：
  (一)被告與姓名年籍不詳綽號「許願」、「小凱」及不知名友人
    等共六人，於前開時地共同毆打認識約一週之告訴人，致其
    受有上揭傷害，而告訴人背包中之提款卡因此掉落地上遭被
    告同夥之一搶走，由「小凱」交予被告，另告訴人所有手機
    亦遭旁邊不知名友人搶走，由「許願」拿給被告，嗣後其再
    將前開物品分別交付「小凱」及「許願」未歸還告訴人等情
    ，業據被告坦承不諱（見前揭偵查卷第七至九頁、第一三至
    一四頁；本院卷第五九頁背面、第八三頁），並經證人即告
    訴人丁○○、證人乙○○、甲○○、辛○○、丙○○證述明
    確（見前揭偵查卷第三二、四九、五八、六八頁；前揭本院
    卷第七七頁背面、第七八頁、第八０頁背面至八一頁、第一
    ０二至一０七頁），復有被告於九十六年十二月二十六日當
    庭書寫之字條、筆記本內頁影本、中央健康保險局臺北聯合
    門診中心九十五年九月二十八日診字第一三三二號診斷證明
    書、鶯歌建成中醫聯合診所九十五年十月十一日診斷證明書
    各一紙在卷可稽，堪信為真實。
  (二)告訴人與被告初識不久，已如上述，被告供稱告訴人一直欲
    與其從事性交易，惟遭其拒絕等情（見前揭本院卷第八二頁
    背面），顯見被告雖認識告訴人，然彼此交情不深，甚且被
    告對告訴人搭訕之行徑，甚感不滿。且被告坦承案發當時，
    其正與數目不詳之友人群聚二二八公園內，商議一起烤肉，
    而告訴人則在附近閒繞，此時其發現自己錢包不見，但不確
    定是否為告訴人所為，即上前質問，因告訴人轉身就跑，故
    渠等方上前毆打他（見前揭本院卷第八二頁背面），嗣又稱
    由於友人「佳芳」手機疑遭告訴人竊取，其曾當場試撥「佳
    芳」手機號碼，結果發現從告訴人背包內掉出之手機在響，
    因此認定告訴人確有竊取行為，而加以圍毆等語（見前揭本
    院卷第八二頁背面），然其於警詢中對其錢包疑遭告訴人竊
    取之事前後隻字未提（見前揭偵查卷第六至一五頁），而證
    人乙○○、甲○○、辛○○、丙○○亦皆證述被告等人圍毆
    告訴人之原因僅在於「佳芳」手機不見，均未論及被告錢包
    遺失之事（見前揭本院卷第八０頁背面、第一０二至一０七
    頁），此外，被告復稱其於證人即二二八公園駐衛警乙○○
    前來現場處理時，其錢包、身分證等物掉在地上，伊曾問證
    人乙○○說該錢包、身分證係其所有，可否歸還，而證人乙○○表示要先查看無誤後，即交予被告拿走（見前揭本院卷
    第七六頁背面），然證人乙○○於本院審理時證稱，被告並
    未向其表示地上東西有其錢包、身分證件及手機等物，當時
    地上很乾淨，沒有東西（見前揭本院卷第八一頁），另證人
    辛○○亦證稱當天被告等人毆打過程中，地上並無散落東西
    （見前揭本院卷第一０四頁背面），堪認被告所謂其錢包疑
    遭被告竊取一事，係臨訟卸責之詞，顯不足採。至被告稱「
    佳芳」手機遭告訴人竊取乙節，被告既稱「我跟那個女生（
    按即佳芳）說妳的手機號碼給我，我就打她的電話，結果從
    丁○○包包內掉出來的手機真的響了，我們就認為丁○○確
    實偷了東西」（見前揭本院卷第八二頁背面），被告旁邊之
    人把手機搶過去（見前揭本院卷第八三頁），則「佳芳」手
    機應已當場尋獲，殆無疑問，惟證人即告訴人證稱所謂前開
    手機，實係其所有，且為其自行從身上取出，以澄清自己即
    有手機，何須再拿他人手機（見前揭本院卷第七八頁），亦
    即該手機非「佳芳」手機，而證人乙○○證稱伊前往現場處
    理時並未看見手機（見前揭本院卷第八０頁背面），另證人
    甲○○證稱其未見「佳芳」取回手機（見前揭本院卷第一０
    二頁背面），證人辛○○證稱「佳芳」手機是在一個涼亭地
    上找到（見前揭本院卷第一０五頁），證人丙○○則證稱「
    佳芳」手機有找回來，是在地上找回來，其有打電話與「佳
    芳」連絡，證實手機有通等語（見前揭本院卷第一０六頁背
    面），顯見「佳芳」手機遺失之事縱然屬實，與告訴人尚無
    干係，被告所辯告訴人竊取「佳芳」手機，及其撥打「佳芳
    」手機號碼，結果從告訴人身上取出之手機有響等情並無證
    據相佐，且與證人所證均不相符，尚難採信。被告等六人係
    藉口告訴人涉嫌竊盜為由，圍毆告訴人，其等意在共同搶奪
    告訴人之財物，洵堪認定。
  (三)另告訴人雖指稱在前開時地，有一姓名年籍不詳蓄中長髮之
    女子手持一把全長約十公分水果刀架住其脖子，要其將錢全
    部拿出來，所戴眼鏡也遭強行取走，被搶走之提款卡係夾在
    一綠色不透明塑膠夾中，裡面尚有三張三溫暖券及新臺幣（
    下同）一千元現金等語（見前揭本院卷第七七頁及背面）。
    茲按告訴人之告訴，係以使被告受刑事訴追為目的，是其陳
    述是否與事實相符，仍應調查其他證據以資審認，亦即告訴
    人之指訴係以使被告入罪為目的，故多作不利於被告之陳述
    ，自不得以其指訴為被告犯罪之唯一證據，仍必須調查其他
    證據證明告訴人之指訴與事實相符，始可採為證據（最高法
    院五十二年臺上字第一三００號判例意旨參照），本件告訴
    人指稱之前開水果刀、三張三溫暖券及一千元，均未經扣案
    ，復為被告所否認，告訴人亦稱其提款卡係夾在一綠色不透
    明塑膠夾中，裡面還放三張三溫暖券及一千元現金，被告等
    人拿走時應只知有提款卡，而不知裡面有何物品（見前揭本
    院卷第七七頁），證人乙○○於本院審理時亦證稱，告訴人
    在伊前往二二八公園處理本案時，僅提及其手機和提款卡被
    他人搶走，並未說錢或三溫暖券被搶走之事（見前揭本院卷
    第八０頁背面），又告訴人聲稱案發當時其身上另帶有二、
    三千元，而一般人外出亦會攜帶數額不等之現鈔在身，以備
    不時之需，此乃常情，本件被告等人自始至終既未取得告訴
    人任何金錢，如告訴人確曾遭被告等人以水果刀架住脖子脅
    迫行搶，則其身上前開金錢應無留存之可能，告訴人稱伊係
    騙被告等人身上沒有錢，即得倖免云云，與經驗法則相違，
    不足採信，而證人乙○○亦證稱「當時我並沒有看到地上有
    任何東西……其餘人手上是空空的追打」（見前揭本院卷第
    八０頁背面），是前開三溫暖券、一千元現金及水果刀等物
    是否確係存在，已有可疑，復查無其他證據足資證明前開物
    品之存在，依罪疑惟輕原則，自應為有利於被告之認定。另
    上開告訴人所有眼鏡，業據告訴人證稱已當場返還（見前揭
    本院卷第七七、七八頁），此與證人乙○○證述一致（見前
    揭本院卷第八一頁），自非為本案犯罪之客體，併此敘明。
  (四)綜上所述，被告前開辯解顯係事後卸責之詞，委無足取，本
    件事證明確，被告犯行堪以認定，應依法論科。
二、核被告庚○○所為，係犯刑法第三百二十六條第一項、第三
    百二十五條第一項之結夥三人以上搶奪罪。公訴意旨雖認應
    依刑法第三百三十條第一項、第三百二十八條第一項之加重
    強盜罪處斷，然告訴人自稱會跆拳道，五、六個人尚非其對
    手（見前揭本院卷第一０九頁），並稱其所有手機係自己拿
    出來，結果卻遭被告等人搶過去（見前揭本院卷第七八頁）
    ，而提款卡在從其包包掉下來後，亦為被告等人搶走，並傳
    來傳去等語（見前揭本院卷第七七頁背面），參酌被告亦供
    稱告訴人手機係其旁邊之人搶走，業如前述，則告訴人前開
    手機、提款卡顯在其不及防備之際，而非不能抗拒情況下，
    遭被告等人搶奪，應可確定，公訴意旨尚有未洽，惟起訴之
    基本社會事實相同，爰依法變更起訴法條。被告與姓名年籍
    不詳綽號「許願」、「小凱」及不知名友人等人，就上開加
    重搶奪犯行，有犯意聯絡與行為分擔，均應論以共同正犯。
    爰審酌被告行為時係二十歲之成年男子，正值年輕力壯之期
    ，竟共同結夥三人以上搶奪告訴人財物，對民眾人身安全造
    成威脅，並破壞社會秩序、善良風俗，應予非難，及其犯罪
    之動機、目的、手段、生活狀況、智識程度，對告訴人所造
    成之傷害，犯罪後否認犯行之犯後態度等一切情狀，量處如
    主文所示之刑，以資懲儆。又被告犯罪時間係在九十六年四
    月二十四日之前，且無中華民國九十六年罪犯減刑條例所定
    不得減刑之情事，爰依同條例第二條第一項第三款、第七條
    規定，減其宣告刑二分之一。
據上論斷，應依刑事訴訟法第二百九十九條第一項前段、第三百
條，刑法第二十八條、第三百二十六條第一項、第三百二十五條
第一項、第三百二十一條第一項第四款，中華民國九十六年罪犯
減刑條例第二條第一項第三款、第七條，判決如主文。
本案經檢察官熊南彰到庭執行職務
中    華    民    國    97    年    2     月    12    日
                  刑事第三庭    審判長法  官  沈君玲
                                      法  官  游士珺
                                      法  官  詹慶堂
上正本證明與原本無異。
如不服本判決，應於判決送達後10日內向本院提出上訴狀（應抄
附繕本）。告訴人或被害人如對於本判決不服者，應具備理由請
求檢察官上訴，其上訴期間之計算係以檢察官收受判決正本之日
期為準。
                                      書記官  羅欣宜
中    華    民    國    97    年    2     月    14    日
刑法第326條
犯前條第1項之罪，而有第321條第1項各款情形之一者，處1年以
上7年以下有期徒刑。
前項之未遂犯罰之。
刑法第325條
意圖為自己或第三人不法之所有，而搶奪他人之動產者，處 6 月
以上 5 年以下有期徒刑。
因而致人於死者，處無期徒刑或 7 年以上有期徒刑，致重傷者，
處 3 年以上 10 年以下有期徒刑。
第 1 項之未遂犯罰之。
刑法第321條
犯竊盜罪而有左列情形之一者，處六月以上、五年以下有期徒刑
：
一、於夜間侵入住宅或有人居住之建築物、船艦或隱匿其內而犯
    之者。
二、毀越門扇、牆垣或其他安全設備而犯之者。
三、攜帶兇器而犯之者。
四、結夥三人以上而犯之者。
五、乘火災、水災或其他災害之際而犯之者。
六、在車站或埠頭而犯之者。
前項之未遂犯罰之。

司法院資訊處製作；財團法人民間司法改革基金會備份。
